【裁判字號】    98,審易,501
【裁判日期】    980612
【裁判案由】    詐欺
【裁判全文】
臺灣士林地方法院刑事判決             98年度審易字第501號
公  訴  人  臺灣士林地方法院檢察署檢察官
被      告  甲○○
上列被告因詐欺案件，經檢察官提起公訴（九十八年度偵字第三
０八０號），被告為有罪之陳述，本院合議庭裁定改行簡式審判
程序，並判決如下：
    主  文
甲○○幫助犯詐欺取財罪，處有期徒刑肆月，如易科罰金以新臺
幣壹仟元折算壹日，緩刑貳年。
    事  實
一、甲○○明知將自己銀行帳戶出售他人使用，依一般社會生活
    經驗，可預見將成為不法集團詐騙款項之用，竟仍基於幫助
    詐欺之犯意，將所申請之第一商業銀行大稻埕分行（下稱第
    一商銀，帳號：0000000000000000號，起訴書誤載為臺灣中
    小企業銀行大稻埕分行，帳號：000000000000號，檢察官已
    於本院準備程序中當庭更正）帳戶之存摺、提款卡及密碼，
    於民國九十七年十一月十四日晚上六時許，在臺北縣板橋市
    府中捷運站，以新臺幣（下同）三千元代價，出售予姓名年
    籍不詳綽號「李先生」之成年詐騙集團成員使用，嗣該詐騙
    集團某成員意圖為自己不法所有，分別於九十七年十一月十
    四日及十五日，撥打電話予丙○○、乙○○二人，佯稱因加
    入交友中心須繳交會員費及先前東森購物分期設定錯誤等不
    實訊息，致丙○○、乙○○陷於錯誤，丙○○自九十七年十
    一月十四日晚上九時五十二分起，以無卡存款之方式存入五
    筆款項合計九萬零一百元（另一筆無卡存款二萬五千元則未
    存入成功）；乙○○自九十七年十一月十五日下午五時二十
    九分起，轉帳二筆匯款合計三萬八千九百七十二元，至甲○○上揭第一商銀帳戶內，嗣因丙○○、乙○○發覺有異，報
    警循線查獲上情。
二、案經臺北市政府警察局大同分局報請臺灣士林地方法院檢察
    署檢察官偵查起訴。
    理  由
一、前揭犯罪事實，業據被告甲○○於本院準備程序及審理時供
    認不諱，核與被害人丙○○、乙○○於警詢時指述情節相符
    ，復有轉帳收據六紙、客戶交易明細表二紙、第一商銀開戶
    及歷史交易明細清單各一份在卷可資佐證，足徵被告自白與
    事實相符。本件事證明確，被告犯行堪以認定。
二、查金融存摺事關個人財產權益之保障，其專有性甚高，一般
    人均有妥為保管及防止他人任意使用之認識，且該等專有物
    品如落入不明人士手中，極易被利用為與財產有關之犯罪工
    具，此為吾人依一般生活認知所易於體察之常識。查被告已
    為成年之人，應可明確知悉存摺、提款卡及密碼等有關個人
    財產、身分之物品，倘淪落於不明人士手中，極易被利用為
    與財產有關之犯罪工具，而在能預見出售自己存摺、提款卡
    及密碼予不認識之人，可能遭人將之作為從事詐欺取財等犯
    罪行為工具之下，卻又將上開帳戶之存摺、提款卡及密碼，
    出售予詐騙集團成員使用，顯然對於該帳戶將作為不法使用
    有所認知，雖卷內事證並無積極證據證明被告知悉該收購帳
    戶之詐騙集團成員及所屬詐騙集團將如何犯罪，而無法推定
    被告與該詐騙集團成員有共同實施詐欺犯行之犯意聯絡，惟
    被告既對金融帳戶出售他人使用，可能遭持以從事詐欺財產
    犯罪有所認知，其有幫助他人犯詐欺取財罪之不確定犯罪故
    意甚明。
三、按刑法上之幫助犯，係對於犯罪與正犯有共同之認識，而以
    幫助之意思，對於正犯資以助力，而未參與實施犯罪之行為
    者而言。被告基於幫助之犯意，將其所有存摺、提款卡及密
    碼等物出售予他人詐欺取財，為幫助犯。核被告所為，係犯
    刑法第三十條第一項、第三百三十九條第一項之幫助詐欺取
    財罪。被告係以一出售帳戶之幫助行為，同時幫助詐騙集團
    詐得前揭被害人等之財物，係一行為而觸犯二個幫助詐欺取
    財罪，為想像競合犯，應從一幫助詐欺取財罪處斷。被告幫
    助他人犯罪，應依刑法第三十條第二項之規定，按正犯之刑
    減輕之。爰審酌被告犯罪動機及犯罪所生危害，與被告出售
    帳戶供他人詐財使用，使犯罪偵查困難，被害人追償無門，
    與犯罪後供認犯行之態度，並考量被告已分別賠償被害人乙○○一萬九千四百八十六元、被害人丙○○五萬七千五百五
    十元（見卷附郵政國內匯款執據影本二紙）等一切情狀，量
    處如主文所示之刑，並諭知易科罰金之折算標準。又被告前
    未曾因故意犯罪受有期徒刑以上刑之宣告，有臺灣高等法院
    被告前案紀錄表一份附卷可稽，其因一時失慮，初罹刑章，
    犯罪後已坦承犯行，並已賠償上開被害人等部分損失，經此
    罪刑之宣告，當知所警惕，信無再犯之虞，本院認為所宣告
    之刑，以暫不執行為適當，依刑法第七十四條第一項第一款
    規定，併予宣告緩刑二年，以啟自新。
四、被告所有之第一商銀帳戶（帳號：0000000000000000號）之
    存摺、提款卡及密碼等物，雖係其所有供犯罪所用之物，但
    未經扣案，且迄今仍未取回，因非屬義務沒收之物，故不予
    宣告沒收。又其出售上開存摺等物所得共三千元，雖係被告
    犯罪所得之物，但已花用殆盡，已據其於本院審理中供明在
    卷，亦不為沒收之諭知。
據上論斷，應依刑事訴訟法第二百九十九條第一項前段、第二百
七十三條之一第一項，刑法第三百三十九條第一項、第三十條、
第五十五條、第四十一條第一項前段、第七十四條第一項第一款
，刑法施行法第一條之一，判決如主文。
本案經檢察官蔡元仕到庭執行職務。
中    華    民    國    98    年     6    月    12    日
                  刑事第一庭法  官  周明鴻
以上正本證明與原本無異。
如不服本判決應於收受判決後10日內向本院提出上訴書狀，並應
敘述具體理由；其未敘述上訴理由者，應於上訴期間屆滿後20日
內向本院補提理由書（均須按他造當事人之人數附繕本）「切勿
逕送上級法院」。
                            書記官  丁梅芬
中    華    民    國    98    年     6    月    12    日
附錄論罪科刑法條：
刑法第三百三十九條第一項
意圖為自己或第三人不法之所有，以詐術使人將本人或第三人之
物交付者，處5 年以下有期徒刑、拘役或科或併科1 千元以下罰
金。


司法院資訊處製作；財團法人民間司法改革基金會備份。
